臺灣士林地方法院民事裁定
111年度事聲字第34號
異  議  人  
即被異議人  龐雅文  

被異議人即
異  議  人  黃阿月  

上列當事人間聲明異議（聲請確定訴訟費用額）事件，本院依職
權確定訴訟費用額，裁定如下：
    主  文
異議駁回。
    理  由
一、按司法事務官處理事件所為之處分，與法院所為者有同一之
    效力。當事人對於司法事務官處理事件所為之終局處分，得
    於處分送達後10日之不變期間內，以書狀向司法事務官提出
    異議。司法事務官認前項異議有理由時，應另為適當之處分
    ；認異議為無理由者，應送請法院裁定之。法院認第1項之
    異議為有理由時，應為適當之裁定；認異議為無理由者，應
    以裁定駁回之，民事訴訟法第240條之3及第240條之4第1、2
    、3項分別定有明文。查本件異議人就本院司法事務官於民
    國111年6月9日所為111年度司聲字第137號裁定（下稱原裁
    定）不服而提出異議，揆諸首揭規定，自應由本院依法審理
    ，合先敘明。
二、異議人即被異議人龐雅文（下稱龐雅文）異議意旨略以：本
    案拆除範圍為被異議人即異議人黃阿月（下稱黃阿月）圍起
    佔用，且在每次勘查過程，極度不配合，是伊在起訴前無法
    測量得知確切拆除範圍，而先預納新臺幣（下同）8萬5,150
    元裁判費，嗣伊配合法院流程，由地政事務所人員測量，始
    確認黃阿月佔用範圍，本院並據以核定訴訟標的價額為658
    萬1,850元，是伊預先繳納之8萬5,150元裁判費與經本院核
    定訴訟標的價額後應預納之裁判費6萬6,241元，其差額1萬8
    ,909元屬剩餘費用，依民事訴訟法第77條之23第3項之規定
    ，應於訴訟終結後返還伊，為此依法提出異議。
三、黃阿月異議意旨略以：伊合法使用臺北市○○區○○段○○段0000
    0地號土地（下稱系爭土地），且依稅捐機關規定繳納房屋
    稅及空地稅，然本案審理過程中卻未加以斟酌，逕判決伊應
    將如臺北市中山地政事務所109年9月11日複丈之土地複丈成
    果圖所示之A、B、C1、D1（面積合計39.89平方公尺）部分
    之其上地上物拆除，損及伊之利益，故本院110年度司執字
    第54628號回復原狀等執行事件容有疑義，另龐雅文於伊起
    訴請求其拆除頂樓增建物回復原狀等事件（下稱另事件）中
    ，曾於上訴審審理中具狀，請求將伊佔用系爭土地39.89平
    方公尺部分之相當於租金之不當得利與其不用拆除佔用之頂
    樓平台互為抵銷，是龐雅文顯索取金錢不成，方對伊提起本
    件訴訟，而龐雅文於另事件係敗訴者，法院並未判命伊應賠
    償，且龐雅文並未提出其為債權人之證明，故龐雅文無權請
    求訴訟費用，為此依法提出異議。
四、按法院未於訴訟費用之裁判確定其費用額者，第一審受訴法
    院於該裁判有執行力後，應依聲請以裁定確定之。其確定之
    訴訟費用額，應於裁定送達之翌日起，加給按法定利率計算
    之利息，民事訴訟法第91條第1項、第3項分別定有明文。又
    按確定訴訟費用額之裁定，僅在確定負擔費用者，應賠償他
    造之數額若干；於此程序中所得審究者，僅為計算書所列之
    費用，是否為法定訴訟費用，就其提出之書證，能否釋明有
    該項費用之支出、以及數額之計算有無錯誤而已。至於其訴
    訟費用由何人負擔，或其負擔之比例如何，均從命負擔訴訟
    費用之裁判；縱命負擔訴訟費用之裁判有不當，乃為該裁判
    本身之上訴或抗告問題，在確定訴訟費用額裁定程序中不得
    再予審究（最高法院95年度台抗字第266號裁判意旨參照）
    。另有關本案訴訟之實體爭執部分，亦非確定訴訟費用額程
    序可得再行斟酌及變更裁判。
五、經查：
㈠、龐雅文前以黃阿月為被告提起回復原狀等訴訟，請求黃阿月
    將佔用系爭土地如臺北市中山地政事務所（下稱中山地政）
    土地複丈成果圖所示之A、B、C1、D1（面積合計39.89平方
    公尺）部分之地上物拆除，將佔用部分返還原告及全體共有
    人，並給付相當於租金之不當得利，經本院以109年度重訴
    字第268號判決黃阿月應將坐落系爭土地上如中山地政土地
    複丈成果圖所示之A、B、C1、D1（面積合計39.89平方公尺
    ）部分之地上物拆除，將佔用部分返還原告及全體共有人，
    並給付龐雅文3萬3,152元及自109年12月1日起至返還前開土
    地之日止，按月給付龐雅文480元，另諭知訴訟費用由黃阿
    月負擔95%，餘由龐雅文負擔，經黃阿月聲明不服提起上訴
    ，為臺灣高等法院（下稱高院）以110年重上字第388號判決
    駁回其上訴，並諭知第二審上訴費用由上訴人即黃阿月負擔
    ，嗣黃阿月提起第三審上訴，惟逾期未繳納裁判費，最高法
    院以其上訴不合法，以111年度台上字第450號裁定駁回上訴
    ，而於111年2月23日確定，業經本院依職權調閱本院109年
    度重訴字第268號、高院110年度重上字第388號、最高法院1
    11年度台上字第450號等卷宗核閱無誤。
㈡、按訴訟費用之範圍，除裁判費外，尚包括民事訴訟法第77條
    之23至第77條之25所規定之費用在內，故第一審訴訟費用應
    包括核定之裁判費用6萬6,241元及土地複丈費及謄本費1萬7
    ,280元，合計為8萬3,521元（計算式：66,241＋17,280＝83,5
    21），業由龐雅文繳納，而依本院109年度重訴字第268號判
    決主文第5項訴訟費用負擔之諭知，由黃阿月負擔95%，餘由
    龐雅文負擔，據以計算黃阿月負擔第一審之訴訟費用為7萬9
    ,345元（計算式：83,521×95%＝79,345，小數點以下四捨五
    入），至依高院110年重上字第388號判決判決主文第2項諭
    知上訴費用由上訴人即黃阿月負擔，已由黃阿月預納，另最
    高法院111年度台上字第450號裁定主文第2項諭知第三審訴
    訟費用應由黃阿月負擔，惟查無第三審訴訟費用支出。準此
    ，黃阿月應賠償龐雅文之訴訟費用額確定為7萬9,345元，並
    應加給原裁定送達翌日起至清償日止，按法定利率5%計算之
    利息，是原裁定並無違誤。
㈢、龐雅文雖主張其於一審預納超過裁判費之差額，為民事訴訟
    法第77條之23第3項所定剩餘費用云云，然縱認屬實，僅生
    法院返還該費用之問題，於本件確定訴訟費用額兩造找補無
    涉，況溢繳裁判費應為同法第77條之26所定情形，是龐雅文
    據以聲明異議，並無理由。至黃阿月異議意旨指摘，核屬其
    與龐雅文間實體爭執事項，依前開說明，非本件確定訴訟費
    用額事件所得審究，其據以聲明異議，亦無理由。　　
六、綜上所述，龐雅文聲請確定其與黃阿月間回復原狀等訴訟費
    用額，經本院事務官確定黃阿月應賠償龐雅文之訴訟費用額
    確定為7萬9,345元，並加計原裁定送達翌日起至清償日止，
    按法定利率5%計算之利息，核無不當，異議意旨指摘原裁定
    不當，求為廢棄，均為無理由，應予駁回。
七、爰裁定如主文。
中　　華　　民　　國　　111 　年　　8 　　月　　5 　　日
                  民事第一庭  法  官  劉瓊雯
以上正本係照原本作成。
如對本裁定抗告須於裁定送達後10日內向本院提出抗告狀，並繳
納抗告費新台幣1,000元。
中　　華　　民　　國　　111 　年　　8 　　月　　5 　　日
                              書記官  劉淑慧
附表
審級 項目 金額 （新臺幣） 繳納人 一 裁判費用 6萬6,241元 龐雅文預納  土地複丈費及謄本費 1萬7,280元 龐雅文預納 二 裁判費用 9萬9,361元 黃阿月預納 三 裁判費用